# 博士課程「ゲノム統計学大意」 修士課程「ゲノムサイエンス概論」の合同講義

## 受講に先駆けて

* ノートパソコンを持参
* [R、Rstudioをインストール](https://qiita.com/hujuu/items/ddd66ae8e6f3f989f2c0)
* スライド上映形式の講義ではありません
* 必死でノートを取りましょう
* 公開資料をプリントアウトして、それに書き込むというのもよい方法です


## スケジュール
90分　ｘ　15コマ = 45分　ｘ　30コマ
金 3-7限、土 1-2限

## 1-1 イントロダクション
## 1-2 分子遺伝学概論（１）
## 2-1 分子遺伝学概論（２）
## 2-2 分子遺伝学概論（３）
## 3-1 p値と検定
## 3-2 解析の再現性とRmarkdown
## 4-1 帰無仮説、データシミュレーション作成、一様分布
## 4-2 2x2表のカイ二乗検定とフィッシャーの正確確率検定
## 5-1 SNVだけで学ぶ統計学　イントロダクション
## 5-2 アレル、ディプロタイプ、ハーディワインベルグ平衡
## 6-1 ケースコントロール・スタディ 2x3表
## 6-2 ケースコントロール・スタディ 2x3表
## 7-1 確率と尤度
## 7-2 最尤推定と二項分布とベータ分布
## 8-1 ハプロタイプと連鎖不平衡
## 8-2 連鎖不平衡係数とEMアルゴリズム
## 9-1 多重検定とボンフェロニ補正
## 9-2 多重検定とパーミュテーション法(と正確確率法)
## 10-1 次世代シークエンサーデータとリードのマッピング
## 10-2 デプスとSNV
## 11-1 SNV以外で学ぶ統計学　イントロダクション
## 11-2 トランスクリプトームとヒートマップ
## 12-1 クラスタリング、階層化と非階層化
## 12-2 系統樹というクラスタリング
## 13-1 ネットワークというグラフ
## 13-2 非線形クラスタリング tSNEを自力で使う
## 14-1,14-2は予備。きっと時間が足りなくなるから
## 15-1,15-2 試験・試験

## 1-1 イントロダクション
* 自己紹介・受講目的確認
* ことわざの統計遺伝学的解釈
  * 『瓜二つ』
  * 『瓜の蔓になすびは成らぬ』
  * 『とんびが鷹を産む』
  * 『割れ鍋に綴じ蓋』：ホモｘホモ
  * 『犬も歩けば棒に当たる』：p値
  * 『二階から目薬』：a needle in haystack (GWAS)
  * 『ひょうたんから駒』：突然変異？？？
* 知識確認アンケート(基本的な知識 on 分子遺伝学・統計学/データサイエンス)
* 内容概観
  * ゲノム・オミックス学
  * ゲノム統計学

## 1-2 分子遺伝学概論（１）
## 2-1 分子遺伝学概論（２）
## 2-2 分子遺伝学概論（３）
* [ゲノムとオミックス](http://omics.jp/about-omics)

* [統計学](https://ja.wikipedia.org/wiki/%E7%B5%B1%E8%A8%88%E5%AD%A6)
* [(機械)学習](https://ja.wikipedia.org/wiki/%E6%A9%9F%E6%A2%B0%E5%AD%A6%E7%BF%92)


### 参考資料

* [学部１回生の講義資料　分子遺伝学](https://github.com/ryamada22/MolGenetics)
* [京大MOOCの第１の第一セクション](https://www.edx.org/course/introduction-to-statistical-methods-for-gene-mapping)
* オーム社『遺伝統計学の基礎』ISBN 978-4-274-06822-5
* [SNV解析資料(山田)](http://www.statgenet.med.kyoto-u.ac.jp/ra/indexold.html)

### 読み物

* [多型](https://ja.wikipedia.org/wiki/%E5%A4%9A%E5%9E%8B)


## 3-1 p値と検定
* [参考スライド](http://www.statgenet.med.kyoto-u.ac.jp/wiki_tokyo/index.php/%E6%97%A5%E6%9C%AC%E4%BA%BA%E9%A1%9E%E9%81%BA%E4%BC%9D%E5%AD%A6%E4%BC%9A%E6%95%99%E8%82%B2%E8%AC%9B%E6%BC%94_p%E5%80%A4%E3%81%8B%E3%82%89%E8%80%83%E3%81%88%E3%82%8B%E3%82%B2%E3%83%8E%E3%83%A0%E7%96%AB%E5%AD%A6%E8%A7%A3%E6%9E%90%E6%89%8B%E6%B3%95)(3-1～6-2)

```{r}
# 一様分布からの乱数発生
n <- 1000
r <- runif(n)
plot(r)
hist(r)
plot(sort(r))
```
## 3-2 解析の再現性とRmarkdown
* [Rstudio](https://qiita.com/hujuu/items/ddd66ae8e6f3f989f2c0)
* R,reproducibility,再現性でウェブ検索して情報を集めてみる
* この講義のノートを書いてみる。うまく行かなければコピーペーストしてから考える

## 4-1 帰無仮説、データシミュレーション作成、一様分布

ランダムにn個の値(0か1)を発生させる。
それとは別に、やはりランダムにn個の値(0か1)を発生させる。

2x2表を作る。
カイ二乗検定をする。

```{r}
n <- 10000
X <- sample(c(0,1),n,replace=TRUE)
Y <- sample(c(0,1),n,replace=TRUE)
plot(X,Y)
table(X,Y)
tab <- table(X,Y)
chisq.test(tab)
```

* p値ってなんだっけ？
* カイ二乗値ってなんだっけ？
* 自由度ってなんだっけ？

たくさんのp値を発生させてみる。
```{r}
n.iter <- 1000
ps <- rep(0,n.iter)
for(i in 1:n.iter){
  X <- sample(c(0,1),n,replace=TRUE)
  Y <- sample(c(0,1),n,replace=TRUE)
  tab <- table(X,Y)
  chisqout <- chisq.test(tab)
  ps[i] <- chisqout$p.value
}
```
```{r}
hist(ps)
plot(sort(ps))
```

## 4-2 2x2表のカイ二乗検定とフィッシャーの正確確率検定

黒板を使う講義

[Wikipediaの記事](https://ja.wikipedia.org/wiki/%E3%83%95%E3%82%A3%E3%83%83%E3%82%B7%E3%83%A3%E3%83%BC%E3%81%AE%E6%AD%A3%E7%A2%BA%E7%A2%BA%E7%8E%87%E6%A4%9C%E5%AE%9A)

小さい表を使って、周辺度数を共有するテーブルを全列挙してみる。

正確生起確率を計算してみる。

```{r}
my.exact.prob <- function(tab){
  a <- tab[1,1]
  b <- tab[1,2]
  c <- tab[2,1]
  d <- tab[2,2]
  ab <- a + b
  cd <- c + d
  ac <- a + c
  bd <- b + d
  n <- sum(tab)
  bunbo <- factorial(n) * factorial(a)*factorial(b)*factorial(c)*factorial(d)
  bunsi <- factorial(ab)*factorial(cd)*factorial(ac)*factorial(bd)
  prob <- bunsi / bunbo
  return(prob)
}
```

足し合わせてみる。
```{r}
tab1 <- matrix(c(1,1,1,0),2,2)
tab1
tab2 <- matrix(c(2,0,0,1),2,2)
my.exact.prob(tab1)
my.exact.prob(tab2)
```

自由度って…

```{r}
fisher.test(tab)
```
## 5-1 SNVだけで学ぶ統計学　イントロダクション
[スライド](http://www.statgenet.med.kyoto-u.ac.jp/wiki_tokyo/index.php/%E6%97%A5%E6%9C%AC%E4%BA%BA%E9%A1%9E%E9%81%BA%E4%BC%9D%E5%AD%A6%E4%BC%9A%E6%95%99%E8%82%B2%E8%AC%9B%E6%BC%94_p%E5%80%A4%E3%81%8B%E3%82%89%E8%80%83%E3%81%88%E3%82%8B%E3%82%B2%E3%83%8E%E3%83%A0%E7%96%AB%E5%AD%A6%E8%A7%A3%E6%9E%90%E6%89%8B%E6%B3%95)

## 5-2 アレル、ディプロタイプ、ハーディワインベルグ平衡

* SNVは２アレル
* ディプロタイプは３タイプ
* アレル頻度
* ホモ接合体、ヘテロ接合体、その頻度


黒板を使う

* 赤球と白球の集まりからランダムに２個取り出す。
* 赤球と白球の集まりからランダムにペアを作る。
* できたペアは(赤、赤)、(赤、白)、(白、白)の３通り。
* その割合は？


## 6-1 ケースコントロール・スタディ 2x3表
[スライド](http://www.statgenet.med.kyoto-u.ac.jp/wiki_tokyo/index.php/%E6%97%A5%E6%9C%AC%E4%BA%BA%E9%A1%9E%E9%81%BA%E4%BC%9D%E5%AD%A6%E4%BC%9A%E6%95%99%E8%82%B2%E8%AC%9B%E6%BC%94_p%E5%80%A4%E3%81%8B%E3%82%89%E8%80%83%E3%81%88%E3%82%8B%E3%82%B2%E3%83%8E%E3%83%A0%E7%96%AB%E5%AD%A6%E8%A7%A3%E6%9E%90%E6%89%8B%E6%B3%95)
## 6-2 ケースコントロール・スタディ 2x3表
引き続きスライド


## 7-1 確率と尤度

黒板を使う

### 確率
* 赤球と白球
* p:1-p
* n個取り出す
* k:n-kになる確率は？

$$
n_C_k p^k (1-p)^{n-k}
$$

### 尤度

* n個のうちわけがk:n-kだったとする
* pが0.2と仮定したときにk:n-kになる確率は？
* pが0.3と仮定したときにk:n-kになる確率は？
* それぞれを、k:n-kという観測を見て想定する、pがxxxである尤度、と言う
* 尤度の計算は確率そのものだから、言い方・捉え方の違いがあるだけで同じもの

## 7-2 最尤推定と二項分布とベータ分布

* 尤度を考え合わせて、その総和が1になるように調整する
* それは確率密度(質量)分布
* 二項分布とベータ分布とは「確率」と「尤度」との相互関係

* あるパラメタの値が尤度を最大にする。そのような値を最尤推定値という

Rでやってみる。

```{r}
ps <- seq(from=0,to=1,length=1000)
n <- 10
k <- 3
db <- dbeta(ps,k+1,n-k+1) # "+1"はおまじない
plot(ps,db,type="l")
```

* まだ何も観察されていないときの尤度はどうなる？
* n=1のときの尤度はどうなる
* 最尤推定値と期待値
* 最尤ではない推定値、分布推定、ベイズ

## 8-1 ハプロタイプと連鎖不平衡

### 2SNVsのハプロタイプ

黒板を使う

* 2SNVsハプロタイプの成立
* 変異
* 第二変異
* 交叉組み換え

## 8-2 連鎖不平衡係数とEMアルゴリズム

### 連鎖不平衡係数
* D'とr^2
* r^2 とカイ二乗値

### 連鎖平衡と独立と期待値

  * ２つのSNV
  * 相互に独立な（連鎖平衡な）２SNVの組み合わせハプロタイプ頻度と2x2表
  * ２SNVのアレル頻度は同じで、4ハプロタイプ頻度を変える


### 複合ジェノタイプ
  * 2SNVが作る複合ジェノタイプは9タイプ
  * ２SNVハプロタイプのハーディ・ワインベルグ平衡

  黒板を使う

### 4ハプロタイプ頻度と９複合ジェノタイプ頻度

黒板を使う

* 9複合ジェノタイプ観測データの下での、４ハプロタイプ頻度の最尤推定

* EMアルゴリズム
  * 手作業でのEMアルゴリズム

### アルゴリズムとは

* 統計学 vs. アルゴリズム（機械学習）
  * 「計算的」か「機械的」か
  * p値を気にするか、「答え」を気にするか
* 機械的に」答えがいつも一意に定まるアルゴリズム
* 「機械的に」答えが決まるが、条件・初期値依存であるアルゴリズム
* 「機械的に」答えが決まるが、乱数を使うので、答えが一定ではないアルゴリズム

## 9-1 多重検定とボンフェロニ補正
[スライド](http://www.statgenet.med.kyoto-u.ac.jp/wiki_tokyo/index.php/%E6%97%A5%E6%9C%AC%E4%BA%BA%E9%A1%9E%E9%81%BA%E4%BC%9D%E5%AD%A6%E4%BC%9A%E6%95%99%E8%82%B2%E8%AC%9B%E6%BC%94_p%E5%80%A4%E3%81%8B%E3%82%89%E8%80%83%E3%81%88%E3%82%8B%E3%82%B2%E3%83%8E%E3%83%A0%E7%96%AB%E5%AD%A6%E8%A7%A3%E6%9E%90%E6%89%8B%E6%B3%95)

黒板を使う

* ボンフェロニ法の仮定
* 独立の仮定
* 独立ではない場合
* 独立ではない場合にボンフェロニ法を適用するとどうなるか

## 9-2 多重検定とパーミュテーション法(と正確確率法)

* 独立を仮定できない場合
  * 連鎖不平衡にある複数のSNV（GWSAを含む）
  * 1つの2x3表に３つの検定（相加・優性・劣性の３モデルで検定する場合)
  * ３つの群を比較するために、３つのペアの検定をする場合

* パーミュテーション法
  * 乱数を使う（モンテカルロ）
  * 帰無仮説に基づいて、観測データをシャッフルする
  * シャッフルを繰り返して検定をすれば、「帰無仮説の下で」多重検定をしたときに、得られるp値の分布と似たようなものが得られるのではないか？

* 全部の順列、フルのパーミュテーション法
  * できうる限りのすべてのシャッフルパターンを１回ずつ行って、「帰無仮説の下で」の分布を得る
  * 正確確率検定はこの方法

### パーミュテーション法とリサンプリング方
* パーミュテーション法は得られた標本の順番を入れ替えるだけ
* リサンプリング法は、得られた標本から「リ・サンプル」して、新たな標本セットを作る方法。１回ではなく複数回、サンプリングされるかもしれない
* リサンプリング法の流儀は、いわゆる「機械学習」の手法として位置づけられている


## 10-1 次世代シークエンサーデータとリードのマッピング

そろそろ疲れが…

休憩代わりに、[読み物(次世代シークエンサーデータ)](http://ryamada22.hatenablog.jp/entry/20140121/1390273733)

## 10-2 デプスとSNV

### ゲノムシークエンス

黒板を使う

* SNVかどうかを調べるには

ヘテロ座位でのアレル別リード数
```{r}
dp <- 40
prob <- c(0.5,0.5)
gs <- sample(0:1,dp,replace=TRUE,prob=prob)

table(gs)
```

ホモ座位でのアレル別リード数

全リードが同じアレルになる「はず」

ただし、エラーがなければ、の話

```{r}
dp <- 40
# エラーを考慮
err <- 0.1
prob <- c(1-err,err)
gs <- sample(0:1,dp,replace=TRUE,prob=prob)

table(gs)
```
### 観測から、ホモ接合体かヘテロ接合体かを判断する

アレル別リード数が、4 : 1 のとき

* データは観測された
* 仮説１「ホモ接合体である」
* 仮説２「ヘテロ接合体である」
* 仮説１と仮説２の尤度を計算する
* 片方の尤度が圧倒的に高ければ、その仮説を信じればよい
* 圧倒的に高いとは？

### トランスクリプトーム

* アレル特異的発現量解析
* ゲノム上、ヘテロであることがわかっているSNVに相当するmRNAシークエンスデータ



* ホモ接合体かもしれなかったらどうする…


### 一部の細胞だけが変異体である場合

* 癌
* 体細胞モザイク

* デプスの深さの重要性



## 11-1 SNV以外で学ぶ統計学　イントロダクション

* 博士課程「ゲノム統計学大意」
* 修士課程「ゲノムサイエンス概論」

SNVの統計学しかやってこなかったけど、大丈夫なのか？

* 大丈夫
  * その１：遺伝情報の臨床利用の半分以上はSNV関連だから大丈夫
  * その２：以下のことについての基本知識は、ほぼすべてのゲノム・オミックス統計解析の基礎になっているから大丈夫
    * 検定とp値
    * 尤度とベイズ的考え方
    * 独立と帰無仮説と期待値との関係
    * 多重検定、検定が相互に非独立であること
    * 推定とサンプル数の数の必要性（パワー）
    * パーミュテーション法、リサンプリング法、モンテカルロ法
    * 統計学的考え方と機械学習的な考え方の違いと重なり
  * その３：以下のスキルを習得した
    * Rが使える、Rmdで「再現性のあるデータサイエンス」の記録が取れる



## 11-2 トランスクリプトームとヒートマップ

### トランスクリプトームデータ解析のイントロダクション

* たくさんの個体・個別細胞
* たくさんの遺伝子
* 長方形データ（行列データ）

* 何が知りたい？
  * 遺伝子をグループ分けしたい
  * 個体・個別細胞をグループ分けしたい
  * 個体・個別細胞の表現型と、多数の遺伝子が織りなす様子（signature シグナチャとか呼ばれる）を『把握したい』

* 『把握したい』という気持ちの本性



## 12-1 クラスタリング、階層化と非階層化
## 12-2 系統樹というクラスタリング
## 13-1 ネットワークというグラフ
## 13-2 非線形クラスタリング tSNEを自力で使う
## 14-1,14-2は予備。きっと時間が足りなくなるから
## 15-1,15-2 試験・試験




２　SNPだけで学ぶ統計学

p値(2)

カイ二乗検定と正確確率検定(3)

確率と尤度(4)

推定・最尤推定(5)

EMアルゴリズム(6)

Hardy-Weinberg 平衡(7)

多重検定(8)

パーミュテーションテスト（と正確確率検定）(9)

３　SNP以外で学ぶ統計学

リードマッピングとポアソン分布(10)

クラスタリング・系統樹・グラフ(11)



## 多様性とデータ型

### 遺伝子型・表現型
* 遺伝的多様性と表現型の多様性

* アレル・ハプロタイプ・ディプロタイプ・ジェノタイプ
* 遺伝的バリアント

* 形質・表現型

### 読み物

* [多型](https://ja.wikipedia.org/wiki/%E5%A4%9A%E5%9E%8B)

### データ型
* データ型

* 離散・連続

### 確率分布
* 確率
* 確率質量分布・確率密度分布

### 実習

乱数の発生

```{r}
rbinom()
rmultinom()
rnorm()
```


## 一塩基多型(SNP)と2x3分割表

### 2x3分割表

### 遺伝形式
* 優性・劣性・相加モデル
* 自由度
* カイ二乗検定
* p値

### 実習

関連検定
```{r}
prop.trend.test()
```

## 多重検定

### 優性・劣性・相加モデルでの多重検定

### 独立な複数の検定

### ボンフェロニ補正

### 連鎖不平衡

### GWAS閾値

## False Discovery Rate (FDR)

### 読み物

[FDR](http://www.med.osaka-u.ac.jp/pub/kid/clinicaljournalclub1.html)

## 次世代シークエンサーとポアソン分布・負の二項分布

## 確率モデルと尤度

### 最尤推定



## 多様性(遺伝型の多様性・表現型の多様性)

* 単座位　－　二値表現型
* 単座位　－　量的表現型

* 多座位　－　二値表現型
* 多座位　－　量的表現型

* 遺伝形式
* ジェノタイプ・リスク比
* 浸透率・フェノコピー

## 多様性と確率質量分布・確率密度分布

* 二項分布
* 多項分布

* ポアソン分布
* 指数分布

* 正規分布
* 対数正規分布


* 共役分布

## 関連検定・オッズ比

* カイ二乗値
* p値

* オッズ比
* 相対危険度
* 信頼区間

```{r}
runif(10)
plot(runif(10))
```
