# 博士課程「ゲノム統計学大意」 修士課程「ゲノムサイエンス概論」の合同講義

## スケジュール
90分　ｘ　15コマ = 45分　ｘ　30コマ

## 1-1 イントロダクション
## 1-2 分子遺伝学概論（１）
## 2-1 分子遺伝学概論（２）
## 2-2 分子遺伝学概論（３）
## 3-1 p値と検定
## 3-2 解析の再現性とRmarkdown
## 4-1 帰無仮説、データシミュレーション作成、一様分布
## 4-2 2x2表のカイ二乗検定とフィッシャーの正確確率検定
## 5-1 SNVだけで学ぶ統計学　イントロダクション
## 5-2 アレル、ディプロタイプ、ハーディワインベルグ平衡
## 6-1 ケースコントロール・スタディ 2x3表
## 6-2 ケースコントロール・スタディ 2x3表
## 7-1 確率と尤度
## 7-2 最尤推定と二項分布とベータ分布
## 8-1 ハプロタイプと連鎖不平衡
## 8-2 連鎖不平衡係数とEMアルゴリズム
## 9-1 多重検定とボンフェロニ補正
## 9-2 多重検定とパーミュテーション法(と正確確率法)
## 10-1 次世代シークエンサーデータとリードのマッピング
## 10-2 デプスとSNV
## 11-1 SNV以外で学ぶ統計学　イントロダクション
## 11-2 トランスクリプトームとヒートマップ
## 12-1 クラスタリング、階層化と非階層化
## 12-2 系統樹というクラスタリング
## 13-1 ネットワークというグラフ
## 13-2 非線形クラスタリング tSNEを自力で使う
## 14-1,14-2,15-1,15-2は予備。きっと時間が足りなくなるから


## 1-1 イントロダクション
* 自己紹介・受講目的確認
* 知識確認アンケート(基本的な知識 on 分子遺伝学・統計学/データサイエンス)
* 内容概観
  * ゲノム・オミックス学
  * ゲノム統計学

## 1-2,2-1,2-2 分子遺伝学概論

### 全体構成

１　 分子遺伝学概論

２　SNPだけで学ぶ統計学

p値(2)

カイ二乗検定と正確確率検定(3)

確率と尤度(4)

推定・最尤推定(5)

EMアルゴリズム(6)

Hardy-Weinberg 平衡(7)

多重検定(8)

パーミュテーションテスト（と正確確率検定）(9)

３　SNP以外で学ぶ統計学

リードマッピングとポアソン分布(10)

クラスタリング・系統樹・グラフ(11)
分子遺伝学概論
* [ゲノムとオミックス](http://omics.jp/about-omics)

* [統計学](https://ja.wikipedia.org/wiki/%E7%B5%B1%E8%A8%88%E5%AD%A6)
* [(機械)学習](https://ja.wikipedia.org/wiki/%E6%A9%9F%E6%A2%B0%E5%AD%A6%E7%BF%92)


### 参考資料

* 学部１回生の講義資料　分子遺伝学：https://github.com/ryamada22/MolGenetics
* https://www.edx.org/course/introduction-to-statistical-methods-for-gene-mapping の第１セクション
* オーム社『遺伝統計学の基礎』ISBN 978-4-274-06822-5


２　SNPだけで学ぶ統計学

p値(2)

カイ二乗検定と正確確率検定(3)

確率と尤度(4)

推定・最尤推定(5)

EMアルゴリズム(6)

Hardy-Weinberg 平衡(7)

多重検定(8)

パーミュテーションテスト（と正確確率検定）(9)

３　SNP以外で学ぶ統計学

リードマッピングとポアソン分布(10)

クラスタリング・系統樹・グラフ(11)



## 多様性とデータ型

### 遺伝子型・表現型
* 遺伝的多様性と表現型の多様性

* アレル・ハプロタイプ・ディプロタイプ・ジェノタイプ
* 遺伝的バリアント

* 形質・表現型

### 読み物

* [多型](https://ja.wikipedia.org/wiki/%E5%A4%9A%E5%9E%8B)

### データ型
* データ型

* 離散・連続

### 確率分布
* 確率
* 確率質量分布・確率密度分布

### 実習

乱数の発生

```{r}
rbinom()
rmultinom()
rnorm()
```


## 一塩基多型(SNP)と2x3分割表

### 2x3分割表

### 遺伝形式
* 優性・劣性・相加モデル
* 自由度
* カイ二乗検定
* p値

### 実習

関連検定
```{r}
prop.trend.test()
```

## 多重検定

### 優性・劣性・相加モデルでの多重検定

### 独立な複数の検定

### ボンフェロニ補正

### 連鎖不平衡

### GWAS閾値

## False Discovery Rate (FDR)

### 読み物

[FDR](http://www.med.osaka-u.ac.jp/pub/kid/clinicaljournalclub1.html)

## 次世代シークエンサーとポアソン分布・負の二項分布

## 確率モデルと尤度

### 最尤推定



## 多様性(遺伝型の多様性・表現型の多様性)

* 単座位　－　二値表現型
* 単座位　－　量的表現型

* 多座位　－　二値表現型
* 多座位　－　量的表現型

* 遺伝形式
* ジェノタイプ・リスク比
* 浸透率・フェノコピー

## 多様性と確率質量分布・確率密度分布

* 二項分布
* 多項分布

* ポアソン分布
* 指数分布

* 正規分布
* 対数正規分布


* 共役分布

## 関連検定・オッズ比

* カイ二乗値
* p値

* オッズ比
* 相対危険度
* 信頼区間

```{r}
runif(10)
plot(runif(10))
```
