# 博士課程「ゲノム統計学大意」 修士課程「ゲノムサイエンス概論」の合同講義

90分　ｘ　15コマ = 45分　ｘ　30コマ

## イントロダクション

* [ゲノムとオミックス](http://omics.jp/about-omics)

* [統計学](https://ja.wikipedia.org/wiki/%E7%B5%B1%E8%A8%88%E5%AD%A6)
* [(機械)学習](https://ja.wikipedia.org/wiki/%E6%A9%9F%E6%A2%B0%E5%AD%A6%E7%BF%92)


### 参考資料

* 学部１回生の講義資料　分子遺伝学：https://github.com/ryamada22/MolGenetics
* https://www.edx.org/course/introduction-to-statistical-methods-for-gene-mapping の第１セクション
* オーム社『遺伝統計学の基礎』ISBN 978-4-274-06822-5


## 多様性とデータ型

### 遺伝子型・表現型
* 遺伝的多様性と表現型の多様性

* アレル・ハプロタイプ・ディプロタイプ・ジェノタイプ
* 遺伝的バリアント

* 形質・表現型

### 読み物

* [多型](https://ja.wikipedia.org/wiki/%E5%A4%9A%E5%9E%8B)

### データ型
* データ型

* 離散・連続

### 確率分布
* 確率
* 確率質量分布・確率密度分布

### 実習

乱数の発生

```{r}
rbinom()
rmultinom()
rnorm()
```


## 一塩基多型(SNP)と2x3分割表

### 2x3分割表

### 遺伝形式
* 優性・劣性・相加モデル
* 自由度
* カイ二乗検定
* p値

### 実習

関連検定
```{r}
prop.trend.test()
```

## 多重検定

### 優性・劣性・相加モデルでの多重検定

### 独立な複数の検定

### ボンフェロニ補正

### 連鎖不平衡

### GWAS閾値

## False Discovery Rate (FDR)

### 読み物

[FDR](http://www.med.osaka-u.ac.jp/pub/kid/clinicaljournalclub1.html)

## 次世代シークエンサーとポアソン分布・負の二項分布

## 確率モデルと尤度

### 最尤推定



## 多様性(遺伝型の多様性・表現型の多様性)

* 単座位　－　二値表現型
* 単座位　－　量的表現型

* 多座位　－　二値表現型
* 多座位　－　量的表現型

* 遺伝形式
* ジェノタイプ・リスク比
* 浸透率・フェノコピー

## 多様性と確率質量分布・確率密度分布

* 二項分布
* 多項分布

* ポアソン分布
* 指数分布

* 正規分布
* 対数正規分布


* 共役分布

## 関連検定・オッズ比

* カイ二乗値
* p値

* オッズ比
* 相対危険度
* 信頼区間

```{r}
runif(10)
plot(runif(10))
```
