---
title: "概日リズム３変数"
author: "ryamada"
date: "2019年6月6日"
output: html_document
---

```{r setup, include=FALSE}
library(knitr)
library(rgl)
knit_hooks$set(webgl = hook_webgl)
```

## ６月５日に扱った、「概日リズム」 周期的振動を作り出すモデル

$$
\frac{dM}{dt} = \frac{k}{h^n + P^n} - \frac{aM}{a' + M}\\
\frac{dR}{dt} = \frac{sM}{s' + M} - \frac{dR}{d' + R} - \frac{uR}{u' + R} + \frac{vP}{v' + P}\\
\frac{dP}{dt} = \frac{uR}{u'+R} - \frac{vP}{v' + P}
$$

## 離散的に近似する～差分方程式

$dX,dt$は無限小だけれど、そこそこに小さいのであれば、有限小の$\Delta X, \Delta t$にしても、ま、いいか、という式

$$
\frac{\Delta M}{\Delta t} = \frac{k}{h^n + P^n} - \frac{aM}{a' + M}\\
\frac{\Delta R}{\Delta t} = \frac{sM}{s' + M} - \frac{dR}{d' + R} - \frac{uR}{u' + R} + \frac{vP}{v' + P}\\
\frac{\Delta P}{\Delta t} = \frac{uR}{u'+R} - \frac{vP}{v' + P}
$$

変化量を書き直す
$$
\Delta M = \Delta t \times (\frac{k}{h^n + P^n} - \frac{aM}{a' + M})\\
\Delta R = \Delta t \times (\frac{sM}{s' + M} - \frac{dR}{d' + R} - \frac{uR}{u' + R} + \frac{vP}{v' + P})\\
\Delta P = \Delta t \times (\frac{uR}{u'+R} - \frac{vP}{v' + P})
$$



## シミュレーションする

* 有限小時間幅$\Delta t$を定める
* ステップ数 n を定める。$\Delta t \times n$がシミュレーションする時間になる
* 出てくる変数を２種類に分ける
    + 定数(Constants)
    + 時間で変化する変数(時間の関数) (Variables)
* Constantsを与える
* Variablesにステップ数に見合う長さの記録用ベクトルを作る
* Variablesに初期値を与える
* $\Delta t$ごとに、Variables の変化量 $\Delta X$を計算し、加算する
* 算出した値は保管する

### $\Delta t$
```{r}
dt <- 10^(-2)
N <- 10000
```
### 定数
```{r}
k <- 1
h <- 1
n <- 1
a <- 1
a. <- 1
s <- 2
s. <- 2
d <- 1
d. <- 1
u <- 2
u. <- 2
v <- 1
v. <- 1
```

### Variables 時間の変数
```{r}
M <- rep(0,N)
P <- rep(0,N)
R <- rep(0,N)

M[1] <- 1
P[1] <- 1
R[1] <- 1
```

### 時間を進める

```{r}
for(i in 2:N){
  # 今の時刻のVariablesの値
  M.now <- M[i-1]
  P.now <- P[i-1]
  R.now <- R[i-1]
  # 変化量を計算する
  dM <- dt * (k/(h^n + P.now^n) - (a*M.now)/(a.+M.now))
  dR <- dt * ((s*M.now)/(s. +M.now) - (d*R.now)/(d. + R.now) - (u*R.now)/(u. + R.now) + (v*P.now)/(v. +P.now))
  dP <- dt * ((u*R.now)/(u. + R.now) - v*P.now/(v.+P.now))
  
  # dt後の値を格納する
  M[i] <- M.now + dM
  R[i] <- R.now + dR 
  P[i] <- P.now + dP 
}
```
### 様子を見てみる

#### 時間軸に沿って変化具合を見る
```{r}
par(mfcol=c(1,3)) # 画面を１行３列に分ける
plot(M)
plot(R)
plot(P)
```

３変数併せてプロットする
```{r}
par(mfcol = c(1,1))
plot(M,type="l")
points(R,type="l",ncol=2)
points(P,type="l",ncol=3)
```

別法

```{r}
MRP <- cbind(M,R,P)
matplot(MRP,type="l")
```

#### 状態空間で見てみる

２変数ごとにみる

```{r}
pairs(MRP)
```

３変数を３次元空間で見る
```{r,webgl=TRUE}

plot3d(MRP)
```
