---
title: "Rcppでパッケージを作ろう"
output: html_document
---

```{r setup, include=FALSE}
knitr::opts_chunk$set(echo = TRUE)
```

## パッケージの準備

Rcppパッケージと、devtoolsパッケージを入れる

```{r}
install.packages(c("Rcpp","devtools"))
```

## Rcppパッケージのパッケージ見本作成関数を使う

rysample という名前のパッケージを作ることにする

```{r}
# setwd() して適当な作業場所とする
Rcpp.package.skeleton("rysample")
```

ワーキングディレクトリの下に"rysample"というディレクトリができるので、そこへ移動しよう
```{r}
setwd("./rysample")
```

これで、完成している。

このフォルダをgithubにアップしただけなのが

https://github.com/ryamada22/atom/tree/master/R/rysample 

なので、

```{r}
library(devtools)
install_github("ryamada22/atom/R/rysample")
```

とすると、ダウンロードして、コンパイルしながらローカルPCにインストールされる

使うときには
```{r}
library(rysample)
help(package = "rysample")
rcpp_hello_world()
```

## CPP関数を作成して加える

先の「お手本」に新たなCPP関数を書いて加えることにする。

Rstudioのツールバーのファイルから、New FileとしてC++ Fileを選ぶと、以下のようなcppのテンプレートファイルができる

```{r}
#include <Rcpp.h>
using namespace Rcpp;

// This is a simple example of exporting a C++ function to R. You can
// source this function into an R session using the Rcpp::sourceCpp 
// function (or via the Source button on the editor toolbar). Learn
// more about Rcpp at:
//
//   http://www.rcpp.org/
//   http://adv-r.had.co.nz/Rcpp.html
//   http://gallery.rcpp.org/
//

// [[Rcpp::export]]
NumericVector timesTwo(NumericVector x) {
  return x * 2;
}


// You can include R code blocks in C++ files processed with sourceCpp
// (useful for testing and development). The R code will be automatically 
// run after the compilation.
//

/*** R
timesTwo(42)
*/
```

このファイルをrysample ディレクトリの下にあるsrcディレクトリに適当な名前で保存する。

例えば、"ryTimesTwo.cpp"

新しいcppファイル、cpp関数を作ったので、そのことを、作業環境に教えないといけない。

その作業が次の一文。

```{r}
compileAttributes()
```

この関数はRcppパッケージの関数で、cpp関数ファイルを見つけて、RcppExports.cppというファイルに書き出してくれる関数。

念の為、RcppExports.cppファイルにryTimesTwoという関数に関する記述が増えていることを確認しても良い。

ここまでやったら、githubに上げる。

上げたら、インストールして見よう。

```{r}
install_github("ryamada22/atom/R/rysample2")
```

使ってみる。
```{r}
library(rysample2)
timesTwo(10) 
```

確かにtimesTwo() 関数が使えるようになっている。

