---
title: "球面調和関数グラフの固有値スペクトル"
output: html_document
---
```{r setup, include=FALSE}
library(knitr)
library(rgl)
knit_hooks$set(webgl = hook_webgl)
```

# 円周

円周グラフの固有ベクトルは三角関数

それがつくる周回波状グラフについて固有値分解したい。

ただし、トポロジーは円周と全く同じなので、頂点間距離を変えることで隣接行列を重み付き隣接行列としてやってみることにする

```{r}
library(igraph)
n <- 1000
t <- seq(from=0,to=1,len=n+1)*2*pi
t <- t[-1]
xy <- cbind(cos(t),sin(t))
plot(xy)
```
```{r}
edge.list <- cbind(1:n,c(2:n,1))
g <- graph.edgelist(edge.list,directed=FALSE)
ad.mat <- as.matrix(get.adjacency(g))

image(ad.mat)
```

```{r}
eigen.out <- eigen(ad.mat)
eg.val <- eigen.out[[1]]
plot(eg.val) # コサインカーブになっていることに注意
```
固有ベクトルは？
```{r}
V <- eigen.out[[2]]
matplot(V[c(1:n,1),1:10],type="l")
matplot(V[c(1:n,1),11:20],type="l")

```
円周に現れる固有状態は、正規直交関数であって、それはフーリエ変換の構成関数

固有ベクトルごとに変わるノード上の値を半径にして輪ゴムの変形体のようなものを作り、
その輪ゴムのノード間距離で距離行列を作って、固有値分解するとどうなるかをやってみる


固有状態でのノードに安定的に置かれる値が変わる

```{r}
k <- 4
ad.weight <- matrix(0,n,n)
for(i in 1:(n-1)){
  for(j in (i+1):n){
    v1 <- xy[i,] * V[i,k]
    v2 <- xy[j,] * V[j,k]
    len <- sqrt(sum((v1-v2)^2))
    ad.weight[i,j] <- ad.weight[j,i] <-len
  }
}
ad.weight = ad.mat * ad.weight

eigenout.k <- eigen(ad.weight)
par(mfrow=c(2,2))
image(ad.weight)
plot(eigenout.k[[1]])
plot(eigenout.k[[2]][,1],type="l")
plot(eigen.out[[2]][,1],type="l")
par(mfrow=c(1,1))
range(eigenout.k[[2]][,1])
range(eigen.out[[2]][,k])
```
```{r}
k <-4
k <- k+1
ad.weight <- matrix(0,n,n)
for(i in 1:(n-1)){
  for(j in (i+1):n){
    v1 <- xy[i,] * V[i,k]
    v2 <- xy[j,] * V[j,k]
    len <- sqrt(sum((v1-v2)^2))
    ad.weight[i,j] <- ad.weight[j,i] <-len
  }
}
ad.weight = ad.mat * ad.weight

eigenout.k <- eigen(ad.weight)
par(mfrow=c(2,2))
#image(ad.weight)
plot(eigenout.k[[1]])
plot(eigenout.k[[2]][,1],type="l")
plot(eigen.out[[2]][,k],type="l")
par(mfrow=c(1,1))
range(eigenout.k[[2]][,1])
range(eigen.out[[2]][,k])
```

じゃあ、球面に対して同じことをすると、「球面調和関数」が現れそうです

やってみる

## 球面

球面を模して、それなりに細かい均等点配置のメッシュグラフを作って、固有値分解してみる

```{r}
library(devtools)
install_github("ryamada22/Ronlyryamada")
library(Ronlyryamada)
library(igraph)
```

```{r, webgl=TRUE}
sp.mesh <- my_sphere_tri_mesh(n.psi=40)
xyz <- sp.mesh$xyz

plot3d(sp.mesh$xyz)
segments3d(sp.mesh$xyz[c(t(sp.mesh$edge)),])
```

```{r}
g <- graph.edgelist(sp.mesh[[2]],directed=FALSE)

ad <- get.adjacency(g)
ad. <- as.matrix(ad)
```

固有値の分布は何か、意味のあるものなのかもしれないけれど、プロットからすぐには思いつかない。

```{r}
eigenout<- eigen(ad.)
plot(eigenout[[1]])
```

固有状態を真球に乗せるようにして、それっぽい形を作り、固有状態を見る


```{r, webgl=TRUE}
k <- 20
L <- ceiling(sqrt(k))-1
M <- 0
ttl <- paste("l=",L," m=", M)

new.xyz <- xyz * (0.05+eigenout[[2]][,k])/mean(eigenout[[2]][,k])

plot3d(new.xyz,main=ttl,xlab="",ylab="",zlab="",axes=FALSE)

segments3d(new.xyz[c(t(sp.mesh$edge)),])
```

```{r}
new.ad <- ad.
edge.arr.ind <- which(new.ad ==1,arr.ind=TRUE)
for(i in 1:length(edge.arr.ind[,1])){
  j1 <- edge.arr.ind[i,1]
  j2 <- edge.arr.ind[i,2]
  new.ad[j1,j2] <- sqrt(sum(new.xyz[j1,] - new.xyz[j2,])^2)
}

eigen.out.w <- eigen(new.ad)
```


```{r}
plot(eigen.out.w[[1]])
```
```{r}
#image(new.ad)
```
```{r}

matplot(eigen.out.w[[2]][,pp],type="l")
```
```{r}

plot3d(new.xyz,main=ttl,xlab="",ylab="",zlab="",axes=FALSE)

segments3d(new.xyz[c(t(sp.mesh$edge)),])

col <- rep(0,length(eigen.out.w[[1]]))
picks <- sample(1:length(eigen.out.w[[1]]),7)
for(i in 1:length(picks)){
  pp <-picks[i]
  
  ss <- which(abs(eigen.out.w[[2]][,pp]) > mean(abs(eigen.out.w[[2]][,pp])) * 5)
  #ss <- which(abs(eigen.out.w[[2]][,pp]) > 0.003)
  #col[ss] <- i
  spheres3d(new.xyz[ss,],color=i,radius=60)
}

```

```{r}

```

```{r, webgl=TRUE}
k <- k+1
newL <- ceiling(sqrt(k))-1
if(newL > L){
  L <- newL
  M <- -L
}else{
  M <- M + 1
}
ttl <- paste("l=",L," m=", M)
#open3d()
new.xyz <- xyz * (eigenout[[2]][,k])/mean(eigenout[[2]][,k])
plot3d(new.xyz,main=ttl,xlab="",ylab="",zlab="",axes=FALSE)
segments3d(new.xyz[c(t(sp.mesh$edge)),])
```
```{r, webgl=TRUE}
k <- k+1
newL <- ceiling(sqrt(k))-1
if(newL > L){
  L <- newL
  M <- -L
}else{
  M <- M + 1
}
ttl <- paste("l=",L," m=", M)
#open3d()
new.xyz <- xyz * (eigenout[[2]][,k])/mean(eigenout[[2]][,k])
plot3d(new.xyz,main=ttl,xlab="",ylab="",zlab="",axes=FALSE)
segments3d(new.xyz[c(t(sp.mesh$edge)),])
```
```{r, webgl=TRUE}
k <- k+1
newL <- ceiling(sqrt(k))-1
if(newL > L){
  L <- newL
  M <- -L
}else{
  M <- M + 1
}
ttl <- paste("l=",L," m=", M)
#open3d()
new.xyz <- xyz * (eigenout[[2]][,k])/mean(eigenout[[2]][,k])
plot3d(new.xyz,main=ttl,xlab="",ylab="",zlab="",axes=FALSE)
segments3d(new.xyz[c(t(sp.mesh$edge)),])
```
```{r, webgl=TRUE}
k <- k+1
newL <- ceiling(sqrt(k))-1
if(newL > L){
  L <- newL
  M <- -L
}else{
  M <- M + 1
}
ttl <- paste("l=",L," m=", M)
#open3d()
new.xyz <- xyz * (eigenout[[2]][,k])/mean(eigenout[[2]][,k])
plot3d(new.xyz,main=ttl,xlab="",ylab="",zlab="",axes=FALSE)
segments3d(new.xyz[c(t(sp.mesh$edge)),])
```
```{r, webgl=TRUE}
k <- k+1
newL <- ceiling(sqrt(k))-1
if(newL > L){
  L <- newL
  M <- -L
}else{
  M <- M + 1
}
ttl <- paste("l=",L," m=", M)
#open3d()
new.xyz <- xyz * (eigenout[[2]][,k])/mean(eigenout[[2]][,k])
plot3d(new.xyz,main=ttl,xlab="",ylab="",zlab="",axes=FALSE)
segments3d(new.xyz[c(t(sp.mesh$edge)),])
```
```{r, webgl=TRUE}
k <- k+1
newL <- ceiling(sqrt(k))-1
if(newL > L){
  L <- newL
  M <- -L
}else{
  M <- M + 1
}
ttl <- paste("l=",L," m=", M)
#open3d()
new.xyz <- xyz * (eigenout[[2]][,k])/mean(eigenout[[2]][,k])
plot3d(new.xyz,main=ttl,xlab="",ylab="",zlab="",axes=FALSE)
segments3d(new.xyz[c(t(sp.mesh$edge)),])
```
```{r, webgl=TRUE}
k <- k+1
newL <- ceiling(sqrt(k))-1
if(newL > L){
  L <- newL
  M <- -L
}else{
  M <- M + 1
}
ttl <- paste("l=",L," m=", M)
#open3d()
new.xyz <- xyz * (eigenout[[2]][,k])/mean(eigenout[[2]][,k])
plot3d(new.xyz,main=ttl,xlab="",ylab="",zlab="",axes=FALSE)
segments3d(new.xyz[c(t(sp.mesh$edge)),])
```
```{r, webgl=TRUE}
k <- k+1
newL <- ceiling(sqrt(k))-1
if(newL > L){
  L <- newL
  M <- -L
}else{
  M <- M + 1
}
ttl <- paste("l=",L," m=", M)
#open3d()
new.xyz <- xyz * (eigenout[[2]][,k])/mean(eigenout[[2]][,k])
plot3d(new.xyz,main=ttl,xlab="",ylab="",zlab="",axes=FALSE)
segments3d(new.xyz[c(t(sp.mesh$edge)),])
```
```{r, webgl=TRUE}
k <- k+1
newL <- ceiling(sqrt(k))-1
if(newL > L){
  L <- newL
  M <- -L
}else{
  M <- M + 1
}
ttl <- paste("l=",L," m=", M)
#open3d()
new.xyz <- xyz * (eigenout[[2]][,k])/mean(eigenout[[2]][,k])
plot3d(new.xyz,main=ttl,xlab="",ylab="",zlab="",axes=FALSE)
segments3d(new.xyz[c(t(sp.mesh$edge)),])
```
```{r, webgl=TRUE}
k <- k+1
newL <- ceiling(sqrt(k))-1
if(newL > L){
  L <- newL
  M <- -L
}else{
  M <- M + 1
}
ttl <- paste("l=",L," m=", M)
#open3d()
new.xyz <- xyz * (eigenout[[2]][,k])/mean(eigenout[[2]][,k])
plot3d(new.xyz,main=ttl,xlab="",ylab="",zlab="",axes=FALSE)
segments3d(new.xyz[c(t(sp.mesh$edge)),])
```
```{r, webgl=TRUE}
k <- k+1
newL <- ceiling(sqrt(k))-1
if(newL > L){
  L <- newL
  M <- -L
}else{
  M <- M + 1
}
ttl <- paste("l=",L," m=", M)
#open3d()
new.xyz <- xyz * (eigenout[[2]][,k])/mean(eigenout[[2]][,k])
plot3d(new.xyz,main=ttl,xlab="",ylab="",zlab="",axes=FALSE)
segments3d(new.xyz[c(t(sp.mesh$edge)),])
```
```{r, webgl=TRUE}
k <- k+1
newL <- ceiling(sqrt(k))-1
if(newL > L){
  L <- newL
  M <- -L
}else{
  M <- M + 1
}
ttl <- paste("l=",L," m=", M)
#open3d()
new.xyz <- xyz * (eigenout[[2]][,k])/mean(eigenout[[2]][,k])
plot3d(new.xyz,main=ttl,xlab="",ylab="",zlab="",axes=FALSE)
segments3d(new.xyz[c(t(sp.mesh$edge)),])
``````{r, webgl=TRUE}
k <- k+1
newL <- ceiling(sqrt(k))-1
if(newL > L){
  L <- newL
  M <- -L
}else{
  M <- M + 1
}
ttl <- paste("l=",L," m=", M)
#open3d()
new.xyz <- xyz * (eigenout[[2]][,k])/mean(eigenout[[2]][,k])
plot3d(new.xyz,main=ttl,xlab="",ylab="",zlab="",axes=FALSE)
segments3d(new.xyz[c(t(sp.mesh$edge)),])
```
```{r, webgl=TRUE}
k <- k+1
newL <- ceiling(sqrt(k))-1
if(newL > L){
  L <- newL
  M <- -L
}else{
  M <- M + 1
}
ttl <- paste("l=",L," m=", M)
#open3d()
new.xyz <- xyz * (eigenout[[2]][,k])/mean(eigenout[[2]][,k])
plot3d(new.xyz,main=ttl,xlab="",ylab="",zlab="",axes=FALSE)
segments3d(new.xyz[c(t(sp.mesh$edge)),])
```
```{r, webgl=TRUE}
k <- k+1
newL <- ceiling(sqrt(k))-1
if(newL > L){
  L <- newL
  M <- -L
}else{
  M <- M + 1
}
ttl <- paste("l=",L," m=", M)
#open3d()
new.xyz <- xyz * (eigenout[[2]][,k])/mean(eigenout[[2]][,k])
plot3d(new.xyz,main=ttl,xlab="",ylab="",zlab="",axes=FALSE)
segments3d(new.xyz[c(t(sp.mesh$edge)),])
```
```{r, webgl=TRUE}
k <- k+1
newL <- ceiling(sqrt(k))-1
if(newL > L){
  L <- newL
  M <- -L
}else{
  M <- M + 1
}
ttl <- paste("l=",L," m=", M)
#open3d()
new.xyz <- xyz * (eigenout[[2]][,k])/mean(eigenout[[2]][,k])
plot3d(new.xyz,main=ttl,xlab="",ylab="",zlab="",axes=FALSE)
segments3d(new.xyz[c(t(sp.mesh$edge)),])
```
```{r, webgl=TRUE}
k <- k+1
newL <- ceiling(sqrt(k))-1
if(newL > L){
  L <- newL
  M <- -L
}else{
  M <- M + 1
}
ttl <- paste("l=",L," m=", M)
#open3d()
new.xyz <- xyz * (eigenout[[2]][,k])/mean(eigenout[[2]][,k])
plot3d(new.xyz,main=ttl,xlab="",ylab="",zlab="",axes=FALSE)
segments3d(new.xyz[c(t(sp.mesh$edge)),])
```
