---
title: "三角メッシュグラフのゼータ関数エッジ表現と置換行列"
output: html_document
---

```{r setup, include=FALSE}
knitr::opts_chunk$set(echo = TRUE)
library(igraph)
library(rgl)
```

## 例：２つの正四面体の張り合わせでできた、三角メッシュ

正四面体は、頂点数４、辺数６、面数４。

２つの正四面体の底面三角形同士を張り合わせると、頂点数５、辺数９、面数６の凸多面体ができる。



### 道具立て

少し、工夫をして、この頂点数５の凸多面体を作っておく。

```{r}
library(igraph)
my.tri4 <- function(name="hoge"){
  el <- rbind(c(1,2),c(1,3),c(1,4),c(2,3),c(3,4),c(4,2))
  el <- matrix(paste(name,el,sep=""),ncol=2)
  g <- graph.edgelist(el,directed=FALSE)
  faces <- rbind(c(1,2,3),c(1,3,4),c(1,4,2),c(2,4,3))
  faces <- matrix(paste(name,faces,sep=""),ncol=3)

  return(list(g=g,faces=faces))
}
my.tri8 <- function(name="hoge"){
  el <- rbind(c(1,2),c(1,3),c(1,4),c(1,5),c(2,3),c(3,4),c(4,5),c(2,5),c(2,6),c(3,6),c(4,6),c(5,6))
  el <- matrix(paste(name,el,sep=""),ncol=2)
  g <- graph.edgelist(el,directed=FALSE)
  faces <- rbind(c(1,2,3),c(1,3,4),c(1,4,5),c(1,5,2),c(3,2,6),c(4,3,6),c(4,6,5),c(2,5,6))
  faces <- matrix(paste(name,faces,sep=""),ncol=3)
  return(list(g=g,faces=faces))
}
my.tri20 <- function(name="hoge"){
  el <- rbind(c(1,2),c(1,3),c(1,4),c(1,5),c(1,6),c(2,3),c(3,4),c(4,5),c(5,6),c(2,6),c(2,7),c(6,7),c(2,8),c(3,8),c(3,9),c(4,9),c(4,10),c(5,10),c(5,11),c(6,11),c(7,8),c(8,9),c(9,10),c(10,11),c(7,11),c(7,12),c(8,12),c(9,12),c(10,12),c(11,12))
  el <- matrix(paste(name,el,sep=""),ncol=2)
  g <- graph.edgelist(el,directed=FALSE)
  faces <- rbind(c(1,2,3),c(1,3,4),c(1,4,5),c(1,5,6),c(1,6,2),c(3,2,7),c(4,3,8),c(5,4,9),c(6,5,10),c(2,6,11),c(2,11,7),c(3,7,8),c(4,8,9),c(5,9,10),c(6,10,11),c(8,7,12),c(9,8,12),c(10,9,12),c(11,10,12),c(7,11,12))
  faces <- matrix(paste(name,faces,sep=""),ncol=3)

  return(list(g=g,faces=faces))
}

# g1の第i三角形とg2の第j三角形をはり合わせる

my.paste.g <- function(g1,g2,u,v){
  f1 <- g1$faces[u,]
  f2 <- g2$faces[v,]
  el1 <- get.edgelist(g1$g) 
  el2 <- get.edgelist(g2$g) 
  for(i in 1:length(f1)){
    el1[which(el1==f1[i])] <- f2[i]
  }
  new.el <- rbind(el1,el2)
  new.el <- t(apply(new.el,1,sort))
  new.el <- unique(new.el)
  newg <- graph.edgelist(new.el,directed=FALSE)
  new.faces <- rbind(g1$faces[-u,],g2$faces[-v,3:1]) 
  for(i in 1:length(f1)){
    new.faces[which(new.faces==f1[i])] <- f2[i]
  }
  return(list(g=newg,faces=new.faces))
}
```

## オブジェクトを作成

```{r}
g4A <- my.tri4("A")
plot(g4A$g) # 正四面体
g4B <- my.tri4("B")
# 正四面体の張り合わせ
gx <- my.paste.g(g4A,g4B,1,1) 

# 張り合わせオブジェクト
plot(gx$g,layout=layout_in_circle)
# 張り合わせオブジェクトの６つの三角形
gx$faces
```


双対グラフの各面を時計回りに回るときのエッジ接続行列$W_{clock}$は置換行列

反時計回りに回るときのエッジ接続行列$W_{counter}$も置換行列


次数３の斉次グラフなので、このふたつの置換行列の和はゼータ関数を構成するWE行列, $W_E = W_{clock} + W_{counter}$。

反時計回り置換行列は、時計回り置換行列を転置し、それについて、エッジペアを定める行列Pでサンドイッチ変換することで得られる。
$$
W_{counter} = P W_{clock} P
$$

また、時計回り置換行列と反時計回り置換行列とを、行にのみP処理したもの、列にのみP処理したもの、行と列とにP処理したものとを加算したとき、3k x 3k行列には、双対グラフの頂点に関して、対角成分以外を１とする行列があらわれる。

$$
Q = W_{clock} + P W_{clock} P + P W_{clock} + W_{clock} P + W_{counter} + P W_{counter} P + P W_{counter} + W_{counter} P \\
= W_E + P W_E P + P W_E + W_E P
$$

としたとき
$$
Q[1:3k,1:3k]
$$
は対角部分に
$$
\begin{pmatrix} 0, 1, 1 \\ 1,0,1\\ 1,1,0 \end{pmatrix}
$$
が互いに重複しながら並ぶ。


したがって、

時計回りの置換行列とPとですべてが決まる。

また、3k x 3k にした行列の重複パターンに、形の情報が収まっている可能性がある。

```{r}
W.clock <- matrix(0,18,18)
W.clock[1,2] <- W.clock[2,3] <- W.clock[3,1] <- W.clock[4,5] <- W.clock[5,6] <- W.clock[6,11] <- W.clock[7,8] <- W.clock[8,14] <- W.clock[9,16] <- W.clock[10,9] <- W.clock[11,4] <- W.clock[12,15] <- W.clock[13,10] <- W.clock[14,7] <- W.clock[15,17] <- W.clock[16,13] <- W.clock[17,18] <- W.clock[18,12] <- 1
apply(W.clock,1,sum)
apply(W.clock,2,sum)
```
```{r}
P <- diag(rep(1,18))
P <- P[,c(10:18,1:9)]
P
```
```{r}
W.counter <- P %*% t(W.clock) %*% P
```
```{r}
We <- W.clock + W.counter
image(We)

range(W.clock - t(P%*% W.counter %*%P))
We. <- W.clock + P %*% W.counter %*% P
image(We.)
range(We.-t(We.))
```
伊原のゼータ関数に関連して
$$
det(I - (u W_{clock} + v W_{clock}))
$$
というような母関数も面白いかもしれない。



```{r}
Vs <- list()
Vs[[1]] <- c(1,2,3)
Vs[[2]] <- c(4,5,6,11)
Vs[[3]] <- c(7,8,14)
Vs[[4]] <- c(10,9,16,13)
Vs[[5]] <- c(18,12,15,17)
```
```{r}
for(i in 1:length(Vs)){
  print(We[Vs[[i]],Vs[[i]]])
}
```
```{r}
Vs2 <- list()
Vs2[[1]] <- c(1,2,4)
Vs2[[2]] <- c(4,5,7)
Vs2[[3]] <- c(7,8,9)
Vs2[[4]] <- c(5,6,8)
Vs2[[5]] <- c(1,3,9)
Vs2[[6]] <- c(2,3,6)
for(i in 1:length(Vs2)){
  #Vs2[[i]] <- c(Vs2[[i]],Vs2[[i]]+9)
}
```
```{r}
We.. <- W.clock + P %*% W.clock %*% P + W.counter + P %*% W.counter %*% P + P %*% W.clock + P %*% W.counter + W.clock %*% P + W.counter %*% P

for(i in 1:length(Vs2)){
  print(We..[Vs2[[i]],Vs2[[i]]])
}
```
```{r}
image(We..)
```

```{r}
eigen(We..)
```

```{r}
eigen(We.)
```


このぐらふのオリジナルぐらふの辺接続行列は
```{r}
Z <- matrix(0,18,18)
Z[1,4] <- Z[1,7] <- Z[1,18] <- 1
Z[2,c(13,14,15)] <- 1
Z[3,c(6,8,9)] <- Z[4,c(11,14,15)] <- Z[5,c(11,13,15)] <- Z[6,c(11,13,14)] <- 1
Z[7,c(5,17)] <- Z[8,c(5,16)] <- Z[9,c(4,7,10)] <- 1
Z[10,c(2,3)] <- Z[11,c(1,3)] <- Z[12,c(1,2)] <- Z[13,c(7,10,18)] <- Z[14,c(16,17)] <- 1
Z[15,c(8,9,12)] <- Z[16,c(4,10,18)] <- Z[17,c(6,9,12)] <- Z[18,c(6,8,12)] <- 1
```
```{r}
sum(Z)
```

```{r}
eigen(Z)
```
```{r}
eigen(We)
```

```{r}
We.Z <- We %*% solve(Z)
Z.We <- Z %*% solve(We)
We.Z2 <- solve(Z) %*% We
Z.We2 <- solve(We) %*% Z
WexZ <- We %*% Z
ZxWe <- Z %*% We
```

```{r}
image(We.Z)
image(We.Z2)
image(Z.We)
image(Z.We2)
image(WexZ)
image(ZxWe)
```
```{r}
We.Z
We.Z2
Z.We
Z.We2
WexZ
ZxWe
```
```{r}
apply(We.Z,1,sum)
apply(We.Z,2,sum)
apply(We.Z2,1,sum)
apply(We.Z2,2,sum)
apply(Z.We,1,sum)
apply(Z.We,2,sum)
apply(Z.We2,1,sum)
apply(Z.We2,2,sum)
apply(WexZ,1,sum)
apply(WexZ,2,sum)
apply(ZxWe,1,sum)
apply(ZxWe,2,sum)
```
```{r}
sum(We.Z)
sum(We.Z2)
sum(Z.We)
sum(Z.We2)
sum(WexZ)
sum(ZxWe)
```


```{r}
Z %*% solve(We)
```
```

この三角メッシュグラフの双対グラフの辺接続行列を作ることにする。

```{r}
Fs <- gx$faces
my.edgepair <- function(g){
  el <- get.edgelist(g)
  el2 <- cbind(el[,2],el[,1])
  elA <- apply(el,1,paste,collapse="")
  elB <- apply(el2,1,paste,collapse="")
  return(rbind(cbind(elA,elB),cbind(elB,elA)))
}
my.edgepair(gx$g)
my.Edge.Connection <- function(gx){
  el.pair <- my.edgepair(gx$g)
  Fs <- gx$faces
  
  el1 <- apply(Fs[,1:2],1,paste,collapse="")
  el2 <- apply(Fs[,2:3],1,paste,collapse="")
  el3 <- apply(Fs[,c(3,1)],1,paste,collapse="")
  
  el <- rbind(cbind(el1,el2),cbind(el2,el3),cbind(el3,el1),cbind(el2,el1),cbind(el3,el2),cbind(el1,el3))
  
  G <- graph.edgelist(el)
  ord1 <- order(G[]@Dimnames[[1]])
  W.clock <- G[ord1,ord1]
  
  tmp.g <- graph.edgelist(el.pair,directed=TRUE)
  P <- tmp.g[]
  ord2 <- order(P@Dimnames[[1]])
  P <- P[ord2,ord2]
  
  Fs <- Fs[,3:1]
  
  el1 <- apply(Fs[,1:2],1,paste,collapse="")
  el2 <- apply(Fs[,2:3],1,paste,collapse="")
  el3 <- apply(Fs[,c(3,1)],1,paste,collapse="")
  
  el <- rbind(cbind(el1,el2),cbind(el2,el3),cbind(el3,el1))
  
  G.counter <- graph.edgelist(el)
  ord.counter1 <- order(G.counter[]@Dimnames[[1]])
  W.counter <- G.counter[ord.counter1,ord.counter1]
  return(list(g.clock=G,g.counter=G.counter,W.clock=W.clock,W.counter=W.counter,P=P,edge.pair=el.pair))
}
```

```{r}
G <- my.Edge.Connection(gx)
G$g.clock[]
G$g.counter[]
G$W.clock
G$W.counter
G$P 
G$edge.pair
```

```{r}
G.counter.switch <- G$P %*% G$W.counter %*% G$P
G.counter.switch
```

```{r}
We <- G$W.clock + G.counter.switch
range(as.matrix(We) - t(as.matrix(We)))
```

```{r}
apply(We,1,sum)
apply(We,2,sum)
```
## 双対グラフの作成

